臺灣高等法院刑事判決
108年度上易字第2394號
上  訴  人  臺灣新北地方檢察署檢察官
被      告  黃美穎  


選任辯護人  陳妍伊律師（法扶律師）
上列上訴人因被告醫療法等案件，不服臺灣新北地方法院108年
度易字第536號，中華民國108年10月8日第一審判決（起訴案號
：臺灣新北地方檢察署107年度偵字第15910號），提起上訴，本
院判決如下：
    主  文
原判決撤銷。
黃美穎犯對於醫事人員以強暴妨害執行醫療業務罪，處有期徒刑
貳月，如易科罰金，以新臺幣壹仟元折算壹日。緩刑貳年。
    事  實
一、黃美穎陪同父親黃昭貴前往新北市○○區○○○路0 段00號亞東
    紀念醫院（下稱亞東醫院）急診，於民國107 年4 月12日晚
    間8 時40分許前不久，因躺在急診室內病床上之黃昭貴尿床
    需有人協助更換尿布，黃美穎不滿醫院護理佐理員（下簡稱
    護佐）李孟儒更換尿布之方式，憤而拿手機出來拍攝護理站
    內護理人員工作之現況，揚言要向醫院申訴，經前來準備替
    黃昭貴換藥之急診室護理師毛嘉聆勸阻醫院內不得拍照，黃
    美穎明知毛嘉聆為該院依法執行急診室醫療業務之護理師，
    竟基於妨害執行醫療業務、傷害人之身體之犯意，於同日晚
    間8 時40分許（起訴書誤載為35分許），在急診室內，徒手
    拍打毛嘉聆之左手，致毛嘉聆因此受有左手挫傷等傷害，而
    施強暴於執行醫療業務之醫事人員，妨害其執行醫療業務。
二、案經毛嘉聆訴由新北市政府警察局板橋分局報告及新北市衛
    生局函送臺灣新北地方檢察署檢察官偵查起訴。
    理  由
一、證據能力部分：本判決以下援引之審判外供述證據以及書證
    ，本案檢察官、被告及辯護人均未爭執其證據能力（本院卷
    第63至65、97至98頁），而該等證據經本院審酌並無違法取
    得之情況，認為適宜做為證據，自應有證據能力。
二、認定事實所憑之依據及理由：訊據被告對於上開犯行，業於
    本院審理時坦承不諱（本院卷第99 、100頁），核與證人即
    告訴人毛嘉聆於警詢、偵查及原審審理之證述、證人李孟儒
    分別於偵查及原審審理中證述情節相符（偵卷第9至11、37
    至38、93頁，原審卷第59至63、64至67頁），並有新北市政
    府衛生局107 年5 月14日新北衛醫字第1070883548號函暨附
    件醫療暴力事件通報表、病患黃昭貴資料、告訴人毛嘉聆之
    亞東醫院診斷證明書、傷勢照片各1 份在卷可佐（他卷第3
    至7頁、偵卷第23、25頁），另經原審及本院當庭勘驗告訴
    人案發時之蒐證影像製成勘驗筆錄附卷可佐（原審卷第31、
    32頁，本院卷第62頁），足認被告之任意性自白確與事實相
    符，堪以採信。從而，本件事證明確，被告上開犯行，均堪
    認定，應予依法論科。
三、論罪：
（一）被告行為後，刑法第277 條第1 項傷害罪業於108 年5 月
      29日修正公布，於同年月31日施行，將法定刑提高為「5 
      年以下有期徒刑、拘役或50萬元以下罰金」，修正後之規
      定較不利於被告，依刑法第2 條第1 項前段之規定，本案
      應適用被告行為時即修正前刑法第277 條第1 項之規定。
（二）核被告所為，係犯醫療法第106 條第3 項之對於醫事人員
      以強暴妨害執行醫療業務罪及修正前刑法第277 條第1 項
      之傷害罪。
（三）被告以一行為同時觸犯上開2 罪名，為想像競合犯，應依
      刑法第55條前段之規定，從一重之以強暴妨害執行醫療業
      務罪處斷。
（四）起訴效力所及：至原起訴書雖未記載被告對於醫事人員妨
      害執行醫療業務之事實，然與業已起訴之傷害犯行間具有
      想像競合之裁判上一罪關係，依刑事訴訟法第267 條規定
      ，為起訴效力所及，且經於審理中告知被告此項新增之論
      罪法條，檢察官並於原審論告時補充此所犯法條（原審卷
      第71頁，本院卷第95頁），供被告實質防禦及答辯，無礙
      於被告之防禦權，本院自應併予審究。 
四、撤銷原判決及量刑之理由：
（一）原審認被告犯行明確，而予論罪科刑，固非無見。惟：被
      告於上訴後，終於本院審理坦認犯行，且於本院審理期間
      與告訴人成立和解，如數賠償告訴人新臺幣（下同）3萬6
      千元，告訴人並於本院準備程序表示願給予被告緩刑之自
      新機會等語（本院卷第66頁），被告犯後坦承犯行並賠償
      之態度及告訴人所表示之意見等情，乃原審未及審酌有利
      於被告之量刑因子，原判決即有可議，所為量刑即有未洽
      。檢察官上訴稱被告未能於原審與告訴人達成和解，原審
      量刑過輕等語，因雙方已達成和解，且被告自白犯行，堪
      認檢察官之上訴，已無理由，惟原判決既有上開違誤，已
      屬無可維持，仍應由本院予以撤銷改判。
（二）爰審酌被告前無任何刑事前案紀錄，有本院被告前案紀錄
      表1 份在卷可參（見本院卷第31頁），足徵其素行良善，
      被告長期照料父親，嗣因陪同父親就診，面對父親尿床需
      更換尿布而不滿醫護人員之協助處理態度，在身心俱疲下
      未能控制自身情緒，竟不能體諒醫護人員在急診室繁忙業
      務中，本就因各病患之病情及突發狀況之輕重緩急而事有
      先後，若非性命或身體緊急危難之事，被告更應耐心面對
      有限醫療資源協助，然被告在急診室內因不滿醫護人員協
      助更換尿布之方式，已有爭執，使醫護人員除仍須持續盡
      其照料病患之職責，猶須關照被告之情緒，被告不思其所
      生衝突，勢將嚴重影響其餘病患之權益，甚至作出拿出手
      機蒐證之動作，衍生本案，除無法感念醫療專業及醫事人
      員辛勞，更損害醫病關係，所為應予非難，惟幸被告犯後
      深具悔意，於本院審理過程中及時悔悟，願意認罪，另考
      量被告長期照顧父親，孝心可表，高中畢業之智識程度、
      時而做義工，時而幫忙賣水果，及勉持之家庭經濟狀況（
      本院卷第66、100頁）等一切情狀，量處如主文所示之刑
      ，並諭知易科罰金之折算標準。 
五、緩刑之宣告：被告並無前科，已如前述，茲念其因一時失慮
    ，致罹刑典，犯後終能坦承犯行，與告訴人和解成立，取得
    告訴人之寬宥，而如前述，足見被告彌補告訴人，展現其誠
    意，堪信被告經此偵查科刑之教訓，當已知所警惕，信無再
    犯之虞，本院因認前所宣告之刑，以暫不執行為適當，併予
    宣告緩刑2 年，以啟自新。又本院斟酌被告平日須照顧年邁
    父親，時有擔任義工服務社會之義舉，本案實屬突發狀況，
    被告因一時情緒失控致罹刑典，認應無再於緩刑期內附帶宣
    告刑法第74條第2項各款負擔之必要，併此敘明。
據上論斷，應依刑事訴訟法第369 條第1 項前段、第364 條、第
299 條第1 項前段，刑法第11條前段、醫療法第106條第3項、修
正前刑法第277條第1 項，刑法第2 條第1 項前段、第55條前段
、第41條第1 項前段、第74條第1項第1 款，刑法施行法第1 條
之1 第1 項、第2 項前段，判決如主文。
本案經臺灣新北地方檢察署檢察官歐蕙甄提起公訴，同署檢察官
黃明絹提起上訴，臺灣高等檢察署檢察官李嘉明到庭執行職務。
中    華    民    國    109   年    1     月    22    日
                  刑事第三庭    審判長法  官  張惠立
                                      法  官  張江澤
                                      法  官  劉兆菊
以上正本證明與原本無異。
不得上訴。
                                      書記官  陳佳微
中    華    民    國    109   年    1     月    22    日
附錄：本案論罪科刑法條
醫療法第106條第3項
對於醫事人員或緊急醫療救護人員以強暴、脅迫、恐嚇或其他非
法之方法，妨害其執行醫療或救護業務者，處三年以下有期徒刑
，得併科新臺幣三十萬元以下罰金。
修正前中華民國刑法第277條（普通傷害罪）
傷害人之身體或健康者，處 3 年以下有期徒刑、拘役或 1 千元
以下罰金。
犯前項之罪因而致人於死者，處無期徒刑或 7 年以上有期徒刑
；致重傷者，處 3 年以上 10 年以下有期徒刑。